【裁判字號】    97,交聲,3191
【裁判日期】    980403
【裁判案由】    交管條例聲異
【裁判全文】
臺灣板橋地方法院交通事件裁定        97年度交聲字第3191號
原處分機關  交通部公路總局臺北區監理所板橋監理站
異  議  人  乙○○原名蕭志宏.
上列受處分人因違反道路交通管理處罰條例案件，對於交通部公
路總局臺北區監理所板橋監理站於民國97年11月14日以板監裁字
裁41-CO0000000號所為之裁決處分（原舉發案號：臺北縣政府警
察局96年11月16日北縣警交字第CO0000000 號），聲明異議，本
院裁定如下：
    主  文
異議駁回。
    理  由
一、原處分意旨略以：本件異議人即受處分人乙○○於民國96年
    11月16日2 時35分許，騎乘車牌號碼GIS-093 號重型機車，
    行經臺北縣板橋市○○街與長江路口、設有燈光管制之交岔
    路口時，違規闖紅燈。案經員警當場舉發後，原處分機關乃
    於97年11月14日以板監裁字裁41-CO0000000號違反道路交通
    管理事件裁決書，裁處罰鍰新臺幣（下同）4,500 元，並記
    違規點數3 點語。
二、異議意旨略以：伊於96年11月16日2 時35分許，騎乘車牌號
    碼GIS-093 號重型機車行經吳鳳街口闖紅燈，即遭員警攔下
    ，伊有配合出示證件。伊當時問員警可否不簽名，員警回答
    ：「可以，等著收罰單」，但之後罰單一直沒有寄過來，直
    到97年11月20日才收到監理站的裁決書，而且一罰就是4,50
    0 元，而非1,800 元，伊對此金額不服；警員雖有告訴伊應
    到案日期，但伊當時沒有問警員應到案日期是什麼意思，伊
    也不知道要繳給誰，爰依法聲明異議云云。
三、按汽車（含機器腳踏車）駕駛人，行經有燈光號誌管制之交
    岔路口闖紅燈者，處1,800 元以上5,400 元以下罰鍰；汽車
    駕駛人有第53條情形者，記違規點數3 點，道路交通管理處
    罰條例第53條第1 項、第63條第1 項第3 款定有明文。次按
    行為人有本條例之情形者，應填製舉發違反道路交通管理事
    件通知單（以下簡稱通知單），並於被通知人欄予以勾記，
    當場舉發者，其通知聯應填記駕駛人或行為人姓名、性別、
    出生年月日、地址、身分證統一編號及車主姓名、地址、車
    牌號碼、車輛種類。被查獲之駕駛人或行為人為受處分人時
    ，應於填記通知單後將通知聯交付該駕駛人或行為人簽名或
    蓋章收受之；拒絕簽章者，仍應將通知聯交付該駕駛人或行
    為人收受，並記明其事由及交付之時間；拒絕收受者，應告
    知其應到案時間及處所，並記明事由與告知事項，視為已收
    受，違反道路交通管理事件統一裁罰基準及處理細則第11條
    亦有明文。
四、經查：異議人於96年11月16日2 時35分許，騎乘車牌號碼GI
    S-093 號重型機車行經吳鳳街口闖紅燈後，即遭員警甲○○
    攔停當場舉發乙節，業據證人甲○○到庭具結證述在案，且
    為異議人所不否認。其次，當時因異議人不願在舉發通知單
    上簽名，員警乃於舉發通知單「收受通知連者簽名欄」內記
    載「拒絕簽收」，亦有舉發違反道路交通管理事件通知單在
    卷可查。再者，由證人甲○○具結證稱：按我執勤的標準作
    業流程，我攔下異議人後，應該會請他出示證件，檢核證件
    確認是本人，我就會告知駕駛人違規行為與條款，然後製作
    告發單，做好後就請駕駛人簽名，如果該駕駛人不願簽名，
    紅色告發單一樣會交給駕駛人，同時告知到案時間與處所，
    如果駕駛人還有疑問，我也會告知行政救濟的管道。我可以
    確定我當時也是這樣做，因為這是例行公事，每天常常都要
    作，當時的情形就是這樣；如果遇到駕駛人也拒收紅色告發
    單時，我通常不會作特別的處理，只是紅單會連同黃單一併
    交給海山分局交通裁決室；我不記得我當場只有告訴他「可
    以，等著收罰單」；如果有人不收紅單，我還是會告知到案
    日期與地點，且違規舉發單上面都有明白的註記等語（本院
    卷第14至15頁），及異議人自稱：當時警員有告訴我時間，
    他是拿舉發通知單給我看，他說這個期限會到等語（本院卷
    第16頁），可知證人甲○○於於製發前揭舉發通知單後，除
    於「收受通知連者簽名欄」內記明「拒絕簽收」外，並已告
    知異議人應到案日期，依據前引違反道路交通管理事件統一
    裁罰基準及處理細則第11條規定，應視為異議人已收受該舉
    發通知單。至於異議人雖另辯稱：警員雖有告訴伊應到案日
    期，但伊當時沒有問警員應到案日期是什麼意思，伊也不知
    道要繳給誰云云，但查異議人行為時已近30歲，學歷為專科
    畢業，並已領有機車駕駛執照，則其對於道路交通管理處罰
    之相關規定，應已有相當程度之認識，另由其自稱：警員當
    時有拿舉發通知單給伊看，並告訴伊這個期限會到等語，表
    示員警已特別告知該期日於本件違規取締案件之重要性，如
    其仍有疑問，應再詳細查詢，而非放任不管，亦不得據以主
    張免責，故其前揭所辯，諒係事後卸責之詞，不足影響其違
    規行為之可罰性。
五、綜上所述，異議人有於前開時、地騎乘重型機車行經設有燈
    光號誌管制之交岔路口闖紅燈之違規事實，且舉發員警已當
    場依法舉發，並告知其應到案時間及處所，及記明事由與告
    知事項，依法視為已收受，嗣異議人亦未遵期到案聽候裁決
    ，原處分機關乃依違反道路交通管理事件統一裁罰基準及處
    理細則第44條第1 項及違反道路交通管理事件統一裁罰基準
    表，裁處罰鍰4,500 元，並記違規點數3 點，於法尚無不合
    ，應予維持。本件異議為無理由，應予駁回。
據上論斷，應依道路交通案件處理辦法第19條，裁定如主文。
中    華    民    國    98    年    4     月    3     日
                  交通法庭  法  官  楊明佳
以上正本證明與原本無異
如不服本裁定應於送達後5日內向本院提出抗告狀
                            書記官  林金良
中    華    民    國    98    年    4     月    3     日


司法院資訊處製作；財團法人民間司法改革基金會備份。
